臺灣基隆地方法院交通事件裁定　　　　 96年度交聲字第388號
移送機關即
原處分機關　交通部公路總局臺北區監理所基隆監理站
聲明異議人
即受處分人　甲○○
上列聲明異議人即受處分人因違反道路交通管理處罰條例案件，
對於交通部公路總局臺北區監理所基隆監理站中華民國96年8 月
7 日所為之處分（原處分案號：基監字第裁42-GC0000000-0號、
基監字第裁42-GC0000000-0號），聲明異議，本院裁定如下：
    主  文
異議均駁回。
    理  由
一、按汽車駕駛人轉彎時，有在多車道左轉彎，不先駛入內側車
    道者，處新臺幣（下同）600 元以上1,800 元以下罰鍰；又
    汽車駕駛人，駕駛汽車有違反道路交通管理處罰條例之行為
    ，經交通勤務警察或依法令執行交通稽查任務人員制止時，
    不聽制止或拒絕停車接受稽查而逃逸者，除按各該條規定處
    罰外，處新臺幣3,000 元以上6,000 元以下罰鍰，道路交通
    管理處罰條例第48條第1 項第4 款、第60條第1 項定有明文
    。又汽車駕駛人，違反同條例第48條、第60條第1 項之情形
    者，除依原條款處罰鍰外，各記違規點數1 點，同條例第63
    條第1 項第1 款亦明定之。
二、原處分意旨略以：聲明異議人即受處分人甲○○（下稱異議
    人）於民國96年6 月17日晚間6 時10分許，駕駛所有之2785
    -MT 號自用小客車，由臺中市○○路○段之多車道路段，欲
    左轉入黎明路口時，未依規定先駛入內側車道，而逕自多車
    道之最外側直行車道左轉彎，適為在該處高架橋下值勤之臺
    中市警察局第六分局警備隊（下稱舉發單位）員警發現，乃
    上前予以攔停，詎異議人未依指示停車受檢，反逕自駕車離
    去，上開舉發單位員警乃以異議人駕駛上開自用小客車有道
    路交通管理處罰條例第48條第1 項第4 款「在多車道左轉彎
    ，不先駛入內側車道」、同條例第60條第1 項「經警指揮攔
    停拒絕停車接受稽查逃逸」之違規行為，而予以掣單舉發（
    中市警交字第GC-0000000）。異議人不服舉發，於應到案日
    期前向交通部公路總局臺北區監理所基隆監理站（下稱原處
    分機關）提出申訴，原處分機關函請舉發單位調查結果，仍
    認異議人確有上開違規之行為，乃於96年8 月7 日依據道路
    交通管理處罰條例第48條第1 項第4 款、第63條第1 項第3
    款（原處分漏載第1 項第3 款）、違反道路交通管理事件統
    一裁罰基準及處理細則第43、44、67條規定，就異議人「在
    多車道左轉彎，不先駛入內側車道」之違規行為，以基監字
    第裁42-GC0000000-0號裁決書，裁處異議人罰鍰600 元，並
    記違規點數1 點，另依據道路交通管理處罰條例第60條第1
    項、第63條第1 項第3 款（原處分漏載第1 項第3 款）、違
    反道路交通管理事件統一裁罰基準及處理細則第43、44、67
    條規定，就異議人「違反處罰條例之行為，拒絕停車接受稽
    查而逃逸」之違規行為，以基監字第裁42-G C0000000-0 號
    裁決書，裁處異議人罰鍰3,000 元，並記違規點數1 點等語
    。
三、聲明異議意旨略以：異議人於96年6 月17日晚間6 時10分許
    ，駕駛所有之2785 -MT號自用小客車，欲前往臺中逢甲夜市
    ，由臺中市○○路○ 段7 巷駛出，即需左轉駛入左轉車道，
    因適逢星期假日，車潮擁擠，左轉車道已大排長龍，其無法
    由直行車道駛入內側之左轉車道，故乃先直行至左轉車道停
    止線前，並在該處橋墩下停止，欲等待左轉燈亮時駛離，其
    等待之時間約有8-10分鐘，而於等待約3 分鐘後，看見有值
    勤員警走到其駕駛之自用小客車右後方，其認自己違規左轉
    ，員警本可依規定逕行取締，即未予理會，後來綠燈亮起其
    即駕車離去，其在等待過程中，未看見該名員警鳴笛及以手
    勢攔停其駕駛之自用小客車，且斯時車流如水，並無逃逸可
    能，是其並無不服取締而逃逸之行為，原處分機關之處分顯
    有不當，爰具狀依法聲明異議，請求撤銷處分機關之處分云
    云。
四、經查：
  (一)關於異議人「在多車道左轉彎，不先駛入內側車道」之違規
    行為部分：
    異議人於96年6 月17日晚間6 時10分許，駕駛所有之2785-M
    T 號自用小客車，由臺中市○○路○段之多車道路段，欲左
    轉入黎明路口時，未依規定先駛入內側車道，而逕自多車道
    之最外側直行車道左轉彎之違規事實，業據其於本院96年10
    月3 日訊問時坦承屬實，並陳稱：就此部分不再聲明異議等
    語，核與證人即舉發本件違規之臺中市警察局第六分局警備
    隊員警乙○○於同日在本院證稱：其在上開時、地執行交通
    違規稽勤務時，發現異議人在上開時地，駕駛上揭自用小客
    車，自直線車道超越車道停止線後左轉彎，在該處高架橋下
    方停等紅燈等語相符，是異議人此部分違規事實明確，其異
    議核無理由。
  (二)關於異議人「違反處罰條例之行為，拒絕停車接受稽查而逃
    逸」之違規行為部分：
    按交通警員掣單舉發違反道路交通管理處罰條例所列之違規
    事實，本質上為行政處分，係公務員基於職務上權力，依法
    就特定之具體事件所為具有公法上效果之單方行政行為，基
    於公務員為公法上行為具有公信力之原則，該行政處分當可
    被推定為真正，則值勤警員本其維護交通秩序、安全職責所
    為之舉發，自應受到合法、正確之推定。查異議人於上開時
    、地駕駛上揭車號自用小客車，有違反上述道路交通管理處
    罰條例之行為，而拒絕停車接受交通勤務警察稽查而逃逸之
    事實，業據證人乙○○警員於本院96年10月3 日訊問時具結
    後證稱：其見異議人違規直線車超越停止線，佔用在左轉車
    道前方，即鳴笛並以手勢制止，後來見異議人駕駛之自用小
    客車在橋墩下停止後，即自執勤地點走向異議人車輛右側車
    體中柱附近（本院按即副駕駛座附近），再次鳴笛並以手勢
    指示異議人將車輛往旁邊停靠，然異議人並未依指示駕駛，
    其即走至異議人車輛右後方記下車牌、車號、車型及顏色，
    其記完車牌之前綠燈即已亮起，後方直行的車輛陸續向前行
    駛，異議人即順勢駛離等語，證人復當庭提出舉發違規地點
    照片6 張（本院編號至），且在編號照片上以紅筆標
    繪出其舉發違規日之執勤地點及異議人車輛行向，另在異議
    人手繪之現場圖上以紅筆標示其於舉發違規當日所在位置及
    所見異議人車輛行向。而異議人於同日本院訊問時亦陳稱：
    當時同行之妻子告訴其有警察走過來，其即注意看，旋即看
    見警察已經走到其駕駛車輛之副駕駛座旁，接著警察就走到
    車子的右後方等情，互核證人及異議人上開陳述內容，除證
    人是否2 次鳴笛並以手勢指示異議人路邊停靠外，證人所證
    舉發過程與異議人當日所見均相符，可見證人上開證言應非
    子虛，再衡諸證人與異議人間並無何仇恨，當無設詞誣陷異
    議人必要，且本院復查無證人之證言有捏造事實違法舉發之
    處，則證人本於維護交通秩序、安全職責所為之舉發，自應
    受到合法、正確之推定，因認證人上開證言為可採。至異議
    人雖一再以未看見員警上前攔停等詞置辯，然參諸常情，異
    議人因左轉車道大排長龍，而違規自直線車道逕行左轉，一
    般人通常會注意有無警察在場值勤，此由異議人所陳其妻在
    車內告知有警察自前方走來乙節，益明此情，而異議人為駕
    駛者，理應對於車外動態更為注意，況依其所陳，其看見警
    察時，警察已走到其車輛副駕駛座旁，據此，其自應有看見
    證人在車外鳴笛及以手勢指示往路邊停靠，詎其竟陳稱未見
    此情，所陳有悖常情，核係事後卸責之詞，委無足採。又本
    件事證已明確，且異議人係辯稱未看見證人有上前攔停之情
    形，而有無看見證人上前攔停之情形係屬個人感官事項，故
    縱異議人所聲請之證人張連漳到庭作證，亦無從證明此一情
    節，因認無傳喚張連漳到庭作證之必要，附此敘明。
五、綜上所述，本件異議人確有道路交通管理處罰條例第48條第
    1 項第4 款所定之汽車駕駛人在多車道左轉彎，不先駛入內
    側車道之違規行為，且於違反上開道路交通管理處罰條例後
    ，經交通勤務警察制止時，拒絕停車接受稽查而逃逸之事實
    ，從而原處分機關依據道路交通管理處罰條例第48條第1項
    第4 款、第63條第1 項第3 款、違反道路交通管理事件統一
    裁罰基準及處理細則第43、44、67條規定，就異議人「在多
    車道左轉彎，不先駛入內側車道」之違規行為，以基監字第
    裁42-GC0000000-0號裁決書，裁處異議人罰鍰600 元，並記
    違規點數1 點，另依據道路交通管理處罰條例第60條第1 項
    、第63條第1 項第3 款、違反道路交通管理事件統一裁罰基
    準及處理細則第43、44、67條規定，就異議人「違反處罰條
    例之行為，拒絕停車接受稽查而逃逸」之違規行為，以基監
    字第裁42-GC0000000-0號裁決書，裁處異議人罰鍰3,000 元
    ，並記違規點數1 點，核無違誤，本件異議人之異議均無理
    由，自應將其異議均駁回。
據上論斷，應依道路交通案件處理辦法第19條，裁定如主文。
中　　華　　民　　國　　96　　年　　10　　月　　18　　日
                  交通法庭法　官　  劉桂金
以上正本證明與原本無異。
對於本件裁定如有不服，應於收受送達後5 日內，向本院提出抗
告書狀，敘述抗告之理由，抗告於臺灣高等法院。
中　　華　　民　　國　　96　　年　　10　　月　　18　　日
                          書記官    鄧順生
